高雄高等行政法院判決　　　　　　　　　　　　　　　九十年度訴字第二○七五號
　　　　　　　　　　　　　　　.
　　原　　　告　新亞合板股份有限公司
　　代　表　人　甲○○董事長
　　訴訟代理人　許登科律師
　　被　　　告　財政部高雄市國稅局
　　代　表　人　乙○○局長
　　訴訟代理人　丙○
右當事人間因營利事業所得稅事件，原告不服財政部中華民國九十年九月二十六日台
財訴字第○八九○○六四九二一號訴願決定，提起行政訴訟，本院判決如左：
    主  文
原告之訴駁回。
訴訟費用由原告負擔。
    事  實
一、事實概要：
    原告八十七年度營利事業所得稅結算申報，將其取自高雄市政府核發之第四十四
    期重劃區土地之地上物拆遷補償款新台幣（以下同）二百二十三萬零五十元及轉
    回以前年度溢估拆遷補償損失三百六十七萬九千一百一十一元，列報於該年度之
    非營業收入項下，並經被告於民國（下同）八十九年五月十七日依其申報核定在
    案。嗣原告以依財政部七十九年四月七日台財稅第七八○四三二七七二號函釋意
    旨，上開地上物拆遷補償款核屬損失補償，並無所得，自應免納所得稅，被告將
    之誤列於其他收入併計入課稅所得額，顯屬適用法令錯誤，爰依稅捐稽徵法第二
    十八條規定申請更正，並請求退還該年度所繳納之稅款。案經被告以八十九年八
    月二十二日財高國稅審一字第八九○四二六五八號函否准其請求，原告不服，提
    起訴願，亦遭駁回，乃提起本件行政訴訟。
二、兩造聲明：
  (一)原告聲明求為判決：
    (1)訴願決定及原處分均撤銷。
    (2)被告應退還原告八十七年度溢繳之營利事業所得稅一百四十七萬七千二百九十
      元及自原告繳納該稅款之日起，至被告填發收入退還書或國庫支票之日止，按
      退稅額，依繳納稅款之日郵政儲金匯業局之一年定期存款利率，按日加計利息
      。
    (3)訴訟費用由被告負擔。
  (二)被告聲明求為判決：
    如主文所示。
三、兩造之爭點：
  甲、原告主張之理由：
    1.依稅捐稽徵法第二十八條規定，納稅義務人對於因適用法令錯誤或計算錯誤溢
      繳之稅款，得自繳納之日起五年內提出具體證明，申請退還。原告就八十七年
      度營利事業所得稅，於八十九年五月十七日奉被告核定，迄申請退還之日止尚
      未逾五年，合先說明。又依財政部七十九年四月七日台財稅第七八○四三二七
      七二號函釋，因政府舉辦公共工程或市地重劃而徵收土地，依拆遷補償辦法規
      定發給之建築改良物或農作物補償費、自行拆遷獎勵金及人口搬遷補助費核屬
      損害補償，應免納所得稅。原告於八十七年度領取高雄市政府核發之地上物拆
      遷補助款，係屬原告之建物或設備，因其坐落地點牴觸市政府重劃工程之進行
      ，必須先行拆除，原告受到損害，並由政府酌予補償，依上揭財政部函釋，應
      免納所得稅。因此原告在八十七年度將拆遷補償費申報並經被告核定為其他收
      入，應屬適用法令錯誤。對此適用法令錯誤而溢繳之稅款，即得請求退還，自
      屬當然。
    2.次查財政部八十四年八月十六日台財稅第000000000號函釋，將政府
      因舉辦公共工程或市地重劃，依拆遷補償辦法規定領取之各項補償費，區分為
      公司及個人身份不同，而有差別待遇，並略以「若屬公司則所領取之地上物及
      機器設備拆遷補償費，列入非營業收入－其他收入項下課稅。若屬個人，則應
      依財政部七十九年四月七日台財稅第七八○四三二七七二號函規定應准免稅』
      固非無據。惟按，依據司法院釋字第五○八號解釋以及對所得稅法之文義、體
      系、目的及合憲性解釋之結果，訴願決定和原處分之適用法令，顯有違誤。蓋
      ：
      (1)是否屬於所得稅法上「所得」之定義或概念，應以所得稅法第八條（第一至
        十一款）規定之各項中華民國來源所得為限。蓋自所得稅法整體之規範體例
        而言，所得稅法第八條規定係在所得稅法之第一章總則之第二節名詞定義中
        ，先於個人綜合所得稅和營利事業所得稅之前，且其用意更在界定是否有所
        得稅法課徵標的範圍。因此，不論該章節以後各章規定之個人綜合所得稅或
        營利事業所得稅中「所得」之定義與概念，均應以所得稅法第八條定義之所
        得為前提要件，應屬當然。準此，若非所得稅法第八條所定義之「所得」範
        圍，即不適用所得稅法第二十四條（營利事業）所得之計算。換言之，本案
        補償費是否該當於所得稅法第八條規定中「其他收益」之範圍，應先澄清，
        使符合稅捐法定主義之要求，此其一。
      (2)次查，系爭補償費顯然並不該當於所得稅法第八條第一至十款各種中華民國
        來源所得。此外，關於所得稅法第八條第十一款規定之所得，即「其他收益
        」的概念，與補償費之性質有間，依據司法院釋字第五○八號解釋「．．佃
        農取得耕地地上物補償費免納所得稅，為損失補償，與其他收益所得，兩者
        性質互異，自難相提並論．．。』，是以，就法律之觀點加以評價，顯見「
        補償費」並非「其他收益所得」，為司法院大法官解釋認定之見解，至為灼
        然。此其二。
      (3)另按，自文義解釋以觀，所得稅法中，並未將所得稅之課稅標的即「所得」
        之概念特徵加以定義。而僅於所得稅法第八條列舉各種所得之「形式」。對
        此，補償費即未明列其中。是以，立法者並未肯定且明確將補償費列為課徵
        標的，應非無據。從而，若將補償費列入『其他收益所得』，不僅曲解補償
        費與『其他收益所得』兩者間不同評價之要求（參釋字第五○八號解釋），
        且將增加法律所無之限制，此顯有違背所得稅法之文意與目的解釋，此其三
        。
      (4)況按，從所得稅法之目的和合憲性解釋以觀，徵收與租稅之本質不同，亦可
        推論補償金非屬所得稅法規定「所得」（其他收益）之範圍。此其四。申言
        之，從所得稅法之目的（法律）解釋和課徵所得稅之憲法基礎以觀，所得之
        所以應負擔租稅，乃在於財產權受憲法保障之同時，為公共利益之必要而且
        以法律加以限制。換言之，所得稅係在保障個人財產之前提下，就個人財產
        之收益於必要限度內重分配，以實現所有權之社會化。然而，所有權因國家
        強制而歸於公有者之徵收，係國家非以分配財產之情況下，對個人財產之侵
        害，即應與租稅嚴加區別。易言之，租稅係針對財產之收益，而非財產之本
        體課徵。而徵收之對象，則為土地及其他得為財產之本體，故徵收應予以補
        償，而課稅則無補償問題。要言之，徵收之補償金為被徵收物之代替物，而
        非收益，且其財產權已經遭受重大限制，若再針對補償金再予課稅，無異侵
        害財產權自身，與租稅針對財產權收益之本質不符。且徵收不透過市場交易
        ，毋寧為國家強制力之介入。一方面，國家為收買者，與租稅係於私人間自
        由交易、變動財產權之情況不同。另方面，各人喪失物之所有權，與所得之
        重分配亦並不相同。況，若容許國家再對徵收補償金課徵（所得）稅，無異
        國家強迫人民（二次）交易，且強行人民應參與市場交易並分配市場交易所
        得。此與租稅在於尊重個人自由處分、交易以合理分配收益之意旨，亦不相
        符。從而因徵收而取得之「補償金」，原即非所得稅之課徵標的，不僅符合
        所得稅法之立法解釋，亦合於所得稅課稅之憲法基礎（合憲性解釋結果），
        應為當然。
    3.再按，縱如訴願決定書所述，所得稅法第四條並未將補償費列為免納所得稅之
      範圍云云，亦顯有誤會。蓋：所得稅法第四條係以：左列各種「所得」，免納
      所得稅。是以，是否免納所得稅，應以該標的為「所得」為前提，始稱正解。
      然補償費依前揭所述，既非其他收益所得，亦非屬所得稅法上所得之範圍，當
      然毋須將補償費列為免納所得稅之範圍。此其一。又退一步言之，縱補償費並
      未列為免納所得稅之範圍，然此亦非必即推論補償費屬應納所得稅之範圍。蓋
      若依據訴願決定書「個人所領取補償費免納所得稅」之見解，補償費雖未列入
      免納所得稅範圍，亦得依解釋之結果，免納所得稅。是以，訴願決定書若以所
      得稅法第四條第一項規定中補償費未明列免納所得稅為由，率爾為不利原告之
      認定，顯有矛盾，亦有未洽，此其二。況按，「依國家賠償法規定取得之賠償
      金」得免納所得稅，此所得稅法第四條第一項第三款設有規定。換言之，人民
      或事業機關因國家公權力之不法行使或侵害所得之賠償金，例如冤獄賠償，權
      利受損之補償金等，均得免納所得稅。考其意旨，不僅在於賠償金具有回復原
      狀之作用，而且，國家賠償更具有彌補被害人因非自願性受損害之填補功能。
      準此，（地上物拆遷）補償金同為立法者針對非自願性因公益受損害之填補，
      不僅與該國家賠償金之性質相近，得相比擬適用；抑且，因國家公權力侵害受
      有賠償金者，得免納所得稅，舉輕以明重，因國家權力侵害所遭受特別犧牲而
      領取之補償費，當然亦應免納所得稅。
    4.附帶一言者，訴願決定書所據財政部八十四年八月十六日台財稅第八四一六四
      一六三九號函釋，違背所得稅法第八條規定「補償費非收益所得」之意旨，法
      院應得加以審查並排斥不用。蓋：首先，應值一言者，係主管機關之函釋，應
      符合稅捐法律之規範目的、立法意旨，而不得增加法律所無之稅捐負擔、或逾
      越法律規定之意旨。準此，本件財政部針對所得稅法之函釋，縱各函釋間並無
      矛盾。但首應探究者，係該函釋內容是否增加法律所無之稅捐負擔、或逾越法
      律規定之意旨？若有，即構成違法、違憲，法院自應於本案中加以審查，並對
      於違法之函釋拒絕加以適用，此迭經司法院釋字第三十八號、第一三七號、第
      二一六號解釋闡明在案，是以，縱如訴願決定書所言，財政部七十九年四月七
      日台財稅字第七八○四三二七七二號函係適用於個人綜合所得稅，與財政部八
      十四年八月十六日台財稅第000000000號函釋係適用於營利事業，兩
      者不相同，並無矛盾（或不平等）云云，然而，重點毋寧應在於訴願決定書所
      據財政部八十四年八月十六日台財稅第000000000號函釋之內容「補
      償費應列入所得並課徵所得稅」，是否符合所得稅法之立法意旨和憲法基礎？
      此答案在「補償費並非收益所得」之原則適用下，毋寧應為否定。
    5.綜上說明，原告在八十七年度辦理結算申報時，將應准免納所得稅之地上物拆
      遷補償收入誤報為其他收入，被告並據此而為課稅，即屬適用法令錯誤，爰依
      稅捐稽徵法第二十八條規定自繳稅之日起五年內申請更正，並請求退還該年度
      所繳納之稅款，以維法治。
  乙、被告答辯之理由：
    1.按「納稅義務人對於因適用法令錯誤或計算錯誤溢繳之稅款，得自繳納之日起
      五年內提出具體證明，申請退還﹔逾期未申請者，不得再行申請。」，為稅捐
      稽徵法第二十八條所明定。次按「主旨：○○公司七十九及八十年度營利事業
      所得稅結算申報，將政府徵收廠地之地上物及機器設備拆遷補償費，列入非營
      業收入項下，復自行調整為免稅所得一案，應予調整補稅並依所得稅法第一百
      條之二規定加計利息一併徵收。」及「主旨：營利事業因政府舉辦公共工程或
      市地計劃，依拆遷補償辦法規定領取之各項補償費應列為其他收入，其必要成
      本及相關費用准予一併核實認定。說明：．．二、至個人因政府舉辦公共工程
      或市地重劃，依拆遷補償辦法規定領取之各項補償費，應依本部七十九年四月
      七日台財稅第七八○四三二七七二號函規定辦理。」，亦分別為財政部八十二
      年七月十九日台財稅第八二一四九一六八一號函及八十四年八月十六日台財稅
      第000000000號函釋在案。
    2.本件原告八十七年度營利事業所得稅結算申報，將其取自高雄市政府核發之第
      四十四期重劃區土地之地上物拆遷補償款二、二三○、○五○元及轉回以前年
      度溢估拆遷補償損失三、六七九、一一一元，列報於本年度之非營業收入項下
      ，並經本局於八十九年五月十七日從其申報核定在案。嗣因原告於八十九年八
      月十五日以系爭地上物拆遷補償款，依財政部七十九年四月七日台財稅第七八
      ○四三二七七二號函規定核屬損害賠償，應准免納所得稅，其將之誤列於其他
      收入併計入課稅所得額，顯屬適用法令錯誤，而依稅捐稽徵法第二十八條規定
      申請更正，並請求退還該年度所繳納之稅款，經本局以八十九年八月二十二日
      財高國稅審一字第八九○四二六五八號函復以原告將領取高雄市政府第四十四
      期土地重劃所發放之地上物拆遷補償款二、二三○、○五○元及轉回以前年度
      溢估拆遷補償損失三、六七九、一一一元，列報於非營業收入項下乙節，核與
      財政部八十四年八月十六日台財稅第000000000號函釋規定並無不合
      ，尚無適用稅捐稽徵法第二十八條規定之適用，而否准原告所請，揆諸首揭規
      定尚無不合。
    3.第查所得稅法已責令營利事業應保持足以正確計算其營利事業所得額之帳簿憑
      證及會計紀錄，以其本年度收入總額減除各項成本費用、損失及稅捐後之純益
      額為所得額計徵營利事業所得稅；又營利事業依拆遷補償辦法規定領取之地上
      改良物補償費，依所得稅法第四條，並無免納所得稅之規定，故營利事業自應
      依規定將補償費計入收入，並核實減除其成本、費用，計算結果如有所得，始
      需課稅；如有損失，則可核實減除。對於依法設帳記載之營利事業而言，符合
      收入、成本、費用配合及依法課稅之原則。財政部七十八年七月十一日台財稅
      第七八○六六七三六二號函、八十六年三月十二日台財稅第八六一八八六三二
      八號函、八十六年五月五日台財稅第八六一八九五九九八號函亦皆秉此原則，
      明確核釋在案。是營利事業或個人因政府舉辦公共工程或市地重劃而徵收土地
      ，依拆遷補償辨法規定發給之建築改良物或農作改良物補償費、自行拆遷獎勵
      金及人口搬遷補助費，雖皆核屬損害補償，惟非屬所得稅法第四條規定免納所
      得稅之所得，但因營利事業所得之計算方式與個人綜合所得之計算方式不同，
      財政部依「租稅法律主義」及「租稅公平原則」，並本「涉及租稅事項之法律
      ，其解釋應本於租稅法律主義之精神，依各該法律之立法目的，衡酌經濟上之
      意義及實質課稅之公平為之」及「租稅負擔公平原則不僅止於形式上之公平，
      更應就實質上使其實現，即所謂核實課稅原則」之精神，對於營利事業領取地
      上改良物等補償費有八十四年八月十六日台財稅第000000000號函之
      規範，及對個人領取地上改良物等補償費有七十九年四月七日台財稅第七八○
      四三二七七二號函之規定，兩者規範雖有不同，但符合課稅公平原則。因此，
      財政部八十四年八月十六日台財稅第000000000號乙函，符合租稅法
      律主義與課稅公平原則，從而原核定將拆遷補償款核定為原告八十七年度營利
      事業所得額，核無適用法令錯誤之情事，自無首揭稅捐稽徵法退還溢繳稅款之
      適用，本件原處分並無不合。
    4.原告八十三、八十四年度營利事業所得稅結算申報案，亦因領取高雄市政府核
      發之第四十四期重劃區土地之地上物拆遷補償款，分別列報於各該年度之非營
      業收入項下，並經本局核定在案，嗣原告以適用法令錯誤，依稅捐稽徵法第二
      十八條規定申請退還已繳稅款，案經本局予以否准，乃提起行政救濟，該案業
      經大院九十年三月一日判決（八十九年訴字第一四四號），將原告之訴駁回，
      原告不服提起上訴，目前在最高行政法院審理中，併此說明。
    理  由
一、按稅捐稽徵法第二十八條固規定：「納稅義務人對於因適用法令錯誤或計算錯誤
    溢繳之稅款，得自繳納之日起五年內提出具體證明，申請退還；逾期未申請者，
    不得再行申請。」，惟稅捐稽徵機關應退還稅款者，必須是因其適用法令錯誤或
    計算錯誤，致納稅義務人溢繳稅款之情形，始足當之，否則即無適用該條之餘地
    。又「營利事業因政府舉辦公共工程或市地計劃，依拆遷補償辦法規定領取之各
    項補償費應列為其他收入，其必要成本及相關費用准予一併核實認定。至個人因
    政府舉辦公共工程或市地重劃，依拆遷補償辦法規定領取之各項補償費，應依本
    部七十九年四月七日台財稅第七八○四三二七七二號函規定辦理」，亦經財政部
    八十四年八月十六日台財稅第000000000號函釋在案。
二、本件原告八十七年度營利事業所得稅結算申報，將其取自高雄市政府核發之第四
    十四期重劃區土地之地上物拆遷補償款二百二十三萬零五十元及轉回以前年度溢
    估拆遷補償損失三百六十七萬九千一百一十一元，列報為該年度之非營業收入項
    下，並經被告於八十九年五月十七日依其申報予以核定，併課徵營利事業所得稅
    等情，此不惟為兩造所不爭，亦有被告八十七年度營利事業所得稅結算申報核定
    通知書在卷可稽，自堪信為真實。
三、本件兩造所爭執者，乃為營利事業因政府舉辦公共工程或市地重劃而徵收土地，
    其依法領取之拆遷補償款，應否核課營利事業所得稅﹖及原告先前依被告核定所
    繳納之營利事業所得稅得否申請退回等問題，茲說明如下：
    1.有關徵收或拆遷補償費應否課徵營利事業所得稅，財政部早於七十八年七月十
      一日即以台財稅第七八○六六七三六二號函：「營利事業領取政府徵收土地之
      地上農作物補償費，應列為其他收入申報繳納營利事業所得稅，該地上農作物
      之成本與費用准予一併核實認定。」釋明在案。又財政部八十四年八月十六日
      台財稅第000000000號函釋亦重申上開意旨，此觀該函釋「營利事業
      因政府舉辦公共工程或市地計劃，依拆遷補償辦法規定領取之各項補償費應列
      為其他收入，其必要成本及相關費用准予一併核實認定。至個人因政府舉辦公
      共工程或市地重劃，依拆遷補償辦法規定領取之各項補償費，應依本部七十九
      年四月七日台財稅第七八○四三二七七二號函規定辦理」自明。此外，財政部
      八十二年七月十九日台財稅第八二一四九一六八一號函釋，認營利事業將拆遷
      補償費原列入非營業收入項下，復自行調整為免稅所得，則稅捐稽徵機關應予
      調整補稅乙節，其所持營利事業領取之拆遷補償費應予納稅，核與上開二函釋
      之見解，可謂相同。
    2.原告所執其領取之拆遷補償款應免納所得稅，無非以財政部七十九年四月七日
      台財稅第七八○四三二七七二號函釋：「因政府舉辦公共工程或市地重劃而徵
      收土地，依拆遷補償辦法規定發給之建築改良物或農作改良物補償費，自行拆
      遷獎勵金及人口搬遷補助費，核屬損害補償，應准予免納所得稅」為其依據，
      經查，該函釋中固然未明示其准予免納所得稅之對象只限於個人而已，惟該號
      函釋係編列於所得稅法令彙編中第二條（綜合所得稅課稅範圍）；反之，財政
      部八十四年八月十六日台財稅第000000000號函釋與七十八年七月十
      一日台財稅第七八○六六七三六二號函釋，均編列於所得稅法令彙編中第二十
      四條部分，而該條則係關於營利事業所得額計算之規定，故依財政部函釋之意
      旨，其七十九年四月七日台財稅第七八○四三二七七二號函釋係針對個人綜合
      所得稅而言；至營利事業則無上開函釋之適用，此觀後來之八十四年八月十六
      日台財稅第000000000號函釋內容亦可明瞭。
    3.又財政部上開八十四年八月十六日台財稅第000000000號函釋及七十
      九年四月七日台財稅第七八○四三二七七二號函釋，其對拆遷補償費應否核課
      所得稅乙節，於個人綜合所得稅及營利事業所得稅之課徵乃予以不同之處理，
      究其原因，良以個人綜合所得稅與營利事業所得稅課稅依其所得之計算方式不
      同，分別於所得稅法第二章暨第三章分別明訂條文加以規範。按個人綜合所得
      稅，係就個人綜合所得總額減除免稅額及扣除額後之綜合所得淨額計徵之，故
      個人綜合所得淨額之計算，除依法得減除之免稅額及扣除額外，尚無成本及費
      用減除之規定，況所得稅法並未規定個人（執行業務者除外）應保持足以正確
      計算所得額之憑證及記錄，且個人發生之拆遷必要成本及費用亦不得申報扣除
      ，從而如規定個人領取之補償費亦應列報為收入，則必要成本及費用亦應核實
      認定，勢必增加稅捐稽徵機關查核認定之困擾；至於營利事業，所得稅法已責
      令其應保持足以正確計算其營利事業所得額之帳簿憑證及會計紀錄，抑且，營
      利事業依所得稅法第二十四條第一項規定，其所得之計算方式為當年度收入總
      額減除各項成本費用、損失及稅捐後之純益，從而營利事業因政府舉辦公共工
      程或市地重劃而拆遷時，其建築改良物之未折減餘額、停工費用及拆遷等相關
      費用依法均可悉數核實認列，其相對領取之補償費，自應列報為收入，此對於
      依法設帳記載之營利事業而言，亦符合收入、成本、費用配合及依法課稅之原
      則；反之，若認拆遷補償費收入非屬所得而不予列入其他收入，則拆遷建物或
      設備之未折減餘額損失卻得以核實認列而予以扣減，亦難謂符合課稅公平原則
      。何況，營利事業依拆遷補償辦法規定領取之拆遷補償費，依所得稅法第四條
      規定，並非在其所列舉之免納所得稅之範圍內，故營利事業領取之拆遷補償費
      縱係屬損害填補之性質，基於損益之正確計算及課稅公平原則，自仍應列為其
      他收入而申報繳納營利事業所得稅，至其必要成本及相關費用則應准予一併核
      實認定，方屬適當。職此之故，個人綜合所得稅及營利事業所得稅之課徵，既
      因所得之計算方式不同，則於租稅申報上異其處理方式，尚與平等原則無違，
      且符合課稅公平原則之法理。原告主張補償費不符合所得稅法「所得」之概念
      ，倘將補償費列入「其他收益所得」，將增加法律所無之限制，顯有違背所得
      稅法之文意與目的解釋云云，尚不足採。
    4.茲查，原告受領之系爭地上物拆遷補償款於該年度之營利事業所得稅結算申報
      時，亦分別列報其因地上物被徵收所受之損失，併予以扣除，且原告並自認其
      所受補償之給付超過實際之損失，則該超過部分，即屬原告之收益，要難謂非
      所得稅法第八條所稱之「所得」，則依該法第二十四條第一項規定，原告將是
      項系爭地上物拆遷補償款申報於非營業收入項下，並經被告依其申報核定併計
      入課稅所得總額課徵所得稅，其適用法令並無錯誤。是原告向被告申請更正，
      並請求退還該年度所繳納之稅款，即與稅捐稽徵法第二十八條規定之要件不合
      ，其主張自難採取。又依高雄市政府舉辦公共工程拆遷建築改良物工廠生產設
      備及農作改良物補償辦法規定，建築物之拆遷補償固以重建價格為補償標準，
      然所謂重建價格，係經由一定查估程序所訂立通案補償基準，然補償之金額是
      否能完全補償受拆遷人所受之損失，個案情形並不相同，故由受拆遷補償者自
      行據實申報，並視其所受補償之給付是否超過實際之損失，予以課徵所得稅，
      自符合實質課稅原則。從而原告主張因地上物被徵收而領取之補償金，為被徵
      收物之代替物，若再針對補償金課稅，無異侵害財產權自身云云，亦不足採。
四、至原告主張司法院釋字第五○八號解釋中已表示「補償費」與「其他收益所得」
    兩者性質互異，因此，若將「補償費」列入「其他收益所得」，不僅曲解「補償
    費」與「其他收益所得」兩者間不同評價之要求，且將增加法律所無之限制，此
    顯有違背所得稅法之文意與目的解釋云云，然查，司法院釋字第五○八號解釋，
    乃係針對財政部七十四年四月二十三日台財稅第一四八九四號函釋就耕地承租人
    因政府徵收出租耕地自出租人取得之補償，如何計算當年度所得；及該部六十六
    年七月十五日台財稅第三四六一六號函釋係就土地買賣時，佃農取得之耕作地上
    物補償費免納所得稅之函釋意旨提出說明，進而指出前者之補償費係其他收益所
    得，後者之補償費為損失補償，二者之性質互異，並非係就「補償費」與「其他
    收益所得」兩者分屬不同之概念而加以區分，是原告主張司法院釋字第五○八號
    解釋中已表示「補償費」與「其他收益所得」兩者性質互異，容有誤解。其次，
    參諸該號解釋文內容「．．依法徵收之土地為出租耕地時，依七十八年十月三十
    日修正公布之平均地權條例第十一條第一項規定應給與承租人之補償費，核屬所
    得稅法第八條第十一款規定之所得，應依同法第十四條第一項第九類（註：現行
    法修正為同條項第十類）所稱之其他所得，計算個人之綜合所得總額。．．」之
    說明，有關承租人因耕地徵收而領取之補償費，該解釋亦肯認其係屬所得稅法第
    八條第十一款規定之所得，準此，被告以原告領取系爭拆遷補助款係屬所得稅法
    所規定之「所得」，而該項所得既不在所得稅法第四條規定免納所得稅之列，乃
    本諸租稅公平及核實課稅之原則，將其列於其他收入，併計入課稅所得總額課徵
    所得稅，洵無不當。從而原告主張系爭拆遷補助款非屬所得稅法第十四條之其他
    收益所得，自不足採。
五、綜上所述，被告前將原告領取之拆遷補助款列於其他收入，併計入課稅所得總額
    課徵所得稅，其適用法令並無錯誤。申言之，原告嗣後將該部分之稅款繳納完畢
    ，自不生稅捐稽徵機關因其適用法令錯誤致納稅義務人溢繳稅款之情形，要不待
    言。故原告依據稅捐稽徵法第二十八條規定，以被告適用法律錯誤為由，請求被
    告予以更正，並退還其已繳納之營利事業所得稅款，被告否准其請求，認事用法
    ，洵無違誤。訴願決定予以維持，亦無不合。原告猶執陳詞，起訴請求撤銷原處
    分及訴願決定，並請求被告退還八十七年度溢繳之營利事業所得稅一百四十七萬
    七千二百九十元及自原告繳納該稅款之日起，至被告填發收入退還書或國庫支票
    之日止，按退稅額，依繳納稅款之日郵政儲金匯業局之一年定期存款利率，按日
    加計利息，並無理由，應予駁回。
六、據上論結，本件原告之訴為無理由，爰依行政訴訟法第一百九十五條第一項後段
    、第九十八條第三項前段，判決如主文。
中　　　華　　　民　　　國    九十一　　年　  　三　　　月　　二十八　　日
                              高雄高等行政法院第四庭
                                          審判長法官  高秀真
                                          法      官  楊惠欽
                                          法      官  邱政強
右為正本係照原本作成。
如不服本判決，應於判決送達後二十日內向本院提出上訴書狀，其未表明上訴理由者
，應於提起上訴後二十日內向本院提出上訴理由書（須按對造人數附繕本）；如於本
判決宣示或公告後送達前提起上訴者，應於判決送達後二十日內補提上訴理由書（須
附繕本）。未表明上訴理由者，逕以裁定駁回。
提起上訴應預繳送達用雙掛號郵票七份（每份三十四元）。
中 　 　華 　 　民　  　國 　 九十一  　年      三      月　  二十八    日
                                          法院書記官  涂瓔純
